【裁判字號】    96,訴,1871
【裁判日期】    970124
【裁判案由】    損害賠償
【裁判全文】
臺灣臺中地方法院民事判決              96年度訴字第1871號
原      告  丁○○
被      告  丙○○
            乙○○
                      （另案於臺灣臺中看守所羈押中）
            甲○○
                      （另案於臺灣臺中看守所羈押中）
上當事人間因刑事附帶民事訴訟請求損害賠償事件（96年度附民
字第42號），經本院刑事庭移送前來，經本院於民國96年12月27
日言詞辯論終結，判決如下：
    主    文
被告應連帶給付原告新臺幣壹佰伍拾萬元，及均自民國96年2月3
日起至清償日止，按年息5%計算之利息。
訴訟費用由被告連帶負擔。
    事實及理由
壹、兩造爭執要旨：
一、原告主張略以：被告3人及綽號「小四」等4人，於民國95年
    7月25日晚間，由被告甲○○佯以詢問購屋事由為名，邀約
    原告在台中市○區○○路與旱溪東路口見面後，改搭甲○○
    所駕駛之3567-NS小客車至臺中市○○路某洗車廠內小吃部
    用餐，藉原告下車點餐之際，以手機聯絡被告丙○○，依計
    俟2人於回程途中，由被告丙○○駕駛豐田小客車 (車號不
    詳)搭載被告乙○○、「小四」，於95年7月26日凌晨2時許
    ，在臺中市○○○路○段467號對向馬路，強行插入車道，阻
    擋前路，由甲○○配合打開車鎖，丙○○持兇器抵住原告腹
    部，迫令下車，挾持改搭被告丙○○、乙○○、「小四」等
    人所駕駛之豐田小客車，再以黑色頭套罩住原告頭部，以膠
    帶矇住原告雙眼後，強行挾持至某空屋內，共同徒手毆打原
    告，迫令交付財物，造成肋骨閉鎖性骨折、創傷性血胸、頭
    部損傷等傷害，以此強暴方式，使原告不能抗拒下，取得身
    上新臺幣（下同）5,000元，復令原告脫光衣服，以相機拍
    攝裸照，復以手槍抵住丁○○頭部，迫令其簽發合計1000萬
    元本票3張（350萬元2張、300萬元1張）由渠等收執，復以
    橡皮筋彈射原告生殖器，迫令自慰，並於1小時內射精等行
    無義務之事，並恫嚇稱：「本票地址與地址不符，就要帶到
    山上活埋」、「如報警或沒錢處理，將殺你全家大小」、「
    95年7月26日下午6時以前要交付200萬元，否則將公布裸照
    」等語，迄95年7月26日下午15時30分許，始行釋放。旋由
    「小四」於95年7月26日至95年8月17日止，多次以手機撥打
    原告手機恐嚇交付200萬元，否則將公布裸照並對原告兒女
    不利等語。原告遭此不人道凌虐，迄今猶有餘痛，已對原告
    身體、健康、名譽、自由、信用、隱私、貞操及其他人格法
    益造成全面性、嚴重性戕害，難謂非情節重大，為此請求非
    財產損害150萬元等語。並聲明：如主文所示。
二、被告丙○○、乙○○抗辯略以：其雖有恐嚇、毆打原告，但
    並無強盜原告財物，其等因強盜案件致判重刑，願與原告和
    解，希望原告在刑事庭說明並無強盜事實等語；被告甲○○
    則否認有何侵權行為事實，並援引其在刑事案件抗稱略稱：
    其並未與被告丙○○等事先謀議強盜原告，因突遭被告丙○○駕車攔阻，事發突然，只見被告丙○○等人下車朝其駕駛
    之車輛靠近，其為瞭解渠等所為何來始將車門鎖開啟，原告
    旋遭渠等強拉上渠等車輛離開，被告丙○○等對原告如何為
    妨害自由、強盜之事亦未在場見聞，且因與丙○○係朋友，
    有所顧忌，才未報警處理等語。
貳、得心證之理由：
一、原告主張之事實，業據提出臺灣臺中地方法院檢察署95年度
    偵字第18933號起訴書為證，且被告3人共犯強盜、恐嚇取財
    、傷害等情，亦據本院以95年度訴字第3910號刑事判決及臺
    灣高等法院臺中分院刑事庭以96年度上訴字第1904號刑事判
    決，認定被告3人均屬有罪在案。本院依職權調取前開刑事
    卷宗全卷，經核原告於刑事案件自警詢、偵訊迄至法院審理
    時，對於被告3人之上開犯罪事實，始終指訴一致，並與被
    告丙○○、乙○○所供承妨害自由、傷害、恐嚇取財犯行一
    致，並有診斷證明書（見警卷第100頁）、通訊監察譯文（
    見警卷第101頁至第107頁、第115頁至第117頁）等件附卷可
    稽。而被告丙○○、乙○○於本院除否認有拿取原告現金
    5000元及要求原告簽發本票（亦即僅否認有強盜犯行），對
    於前開刑事判決所認定之犯罪事實（刑事案件第一、二審認
    定之犯罪事實相同）並無爭執。
二、被告丙○○、乙○○2人已不否認有強行以橡皮筋彈原告生
    殖器、強拍裸照、強令原告自慰等犯罪事實，僅否認以前揭
    方式迫令原告簽本票3張合計1千萬及強取5千元之犯罪事實
    ，惟查：
  (一)原告於刑案中，迭於警詢、偵訊及審理時，對於被告此部分
    犯罪事實指訴歷歷，陳述略以：「感覺被至少3名歹徒毆打
    ，並叫我拿出2千萬元，我說沒那麼多錢，對方又開始打我
    ，打到我很痛苦，我忍不住跟歹徒說要減價，最後他們叫我
    簽1千萬元本票，簽完後歹徒說你家的住址如果與本票地址
    不符，就要帶我到山上活埋，又說我報警或錢沒有處理要殺
    我全家大小。」、「歹徒後來打電話要我趕快拿錢，我沒有
    拿錢給歹徒，只有在被控制時口袋有4、5千元被歹徒拿走」
    （見警卷第28、29頁）、「當時我簽下2張面額350萬元本票
    、1張面額300萬元的本票，總共3張」、「歹徒要我簽下1千
    萬元本票後，大約打了十幾通電話跟我要債，都是打我的行
    動電話」（見警卷第34頁）；「一開始開口向我要2千萬元
    ，後來說要500萬元，並叫我開了1 千萬元的本票，他們有
    說若我沒有給錢，就要把我載到山上去埋掉，且有拿著槍抵
    著我。我總共開3張本票，分別是350 萬、350萬、300萬元
    ，被被告等人拿走身上現金約5千多元及本票3張」（見偵查
    卷(一)第57、58頁）、「後來一直打電話跟我要錢的人都是同
    一個人講的，有時還有其他人附和著講，有時還輪流講，說
    若我不給錢的話，要殺我全家，並說要交給他人，叫他人來
    跟我要債」（參偵查卷(一)第118頁）；「上車後，被告用頭
    套及膠帶蒙住我的眼睛，帶我到一棟建築物去，然將我的手
    腳綁起來，大約有40分鐘至1小時，一個小時後，將我鬆綁
    ，但頭套及膠帶都還矇住，要我脫光衣服及內褲，帶我到樓
    下，用破布塞住我的嘴，開始打我，打到我內出血、吐血、
    骨折，打完以後，就叫我拿出兩千萬，在討價還價的過程中
    ，也一直打我，並且要我自慰直到射精為止，如不射精就還
    要打我，還用類似橡皮筋的東西彈我的生殖器，彈到我受不
    了，我一直跟他們哀求，他們還拍我裸照，之後，我受不了
    了，他們也怕把我弄死了，所以後來討價還價後，要我簽
    1000萬的本票，分三張，並且將我貼在眼睛的膠布掀開一些
    ，讓我簽本票，他要我簽本票的時候，我有看到兩支槍抵住
    我的頭部，還滑動槍套，有子彈掉落，我真的很怕兩支槍，
    還叫我住址要寫對，不然要帶我去深山內活埋。本票寫完之
    後，他們就拿去對住址，他們去我家核對地址的時候，被我
    家的監視器錄到。約3、4點之後才將我釋放，載我到潭子鄉
    那邊的某巷內釋放」、「釋放我之前，叫我絕對不要報案，
    且在要我在當天的六點之前準備200萬，且跟我說如果沒有
    辦到，要將我全家殺掉」、「當天我身上有帶5千多元，付
    了宵夜的錢300元，還剩下5千左右，結果他們要求我脫光衣
    服，我再穿回衣服後，就發現衣服內的5千元不見了，在我
    脫光衣服的過程中，他們還拿我身上的錢打我的臉，還說一
    個老闆為何帶那麼少錢」、「我確定帶5千元以上，放在我
    褲子的後面口袋，簽那3張本票有簽日期，日期大約是案發
    前的一個多月，金額是350萬元、350萬元及300萬元，還有
    寫地址及身分證號碼，本票是他們拿出來給我簽的，有一本
    」（見刑事第一審卷(一)第285頁至第287頁）等語，經核前後
    連貫，細節一致。佐以原告指訴遭毆打、以橡皮筋彈生殖器
    、強拍裸照、迫令自慰等情，已據被告丙○○、乙○○所不
    否認，上開情事復係夾雜於原告指證遭侵害之一連貫過程中
    ，原告應無故為切割部分實在、部分虛偽陳述之必要。
  (二)再依原告遭人撥打電話恐嚇取財之錄音譯文內容，來電之人
    亦明確談及須處理某事，否則要將相片外流或找原告兒子等
    情，略以：「A：阿你何時要處理？B：有啦，我稍微較恢復
    了啦，大概這兩天會好啦。A：你常說這兩天你是裝瘋喔是
    嗎？。A：我跟你講啦，你如真的不處理，我『相片』就給
    你厝邊頭尾（鄰居）看啦。」（見警卷第106頁之監聽譯文
    ）。「乙：今天一定要處理，要還是不要？... 我今天最後
    一次問你，你有辦法處理嗎？... 現在的意思是不處理就對
    了啦！甲：今天銀行都休息沒辦法。乙：星期一要處理多少
    ？甲：儘量給你。乙：好，你跟我講一個數目。... 甲：現
    金有多少都給你啦！」、「乙：我沒拿到錢，也延了那麼多
    天，喔，我一定要拿到錢啦！」、「乙：給你那麼多機會了
    ，你現在是怎樣。甲：有啦，有要處理啦，插著管爬不起來
    啦。... 乙：你還要幾天我說，你現在有多少？甲：我儘量
    準備給你」、「乙：蘇董，你給我小心點。甲：啊。乙：你
    不用住了啦，回家靜養啦，回家收『相片』啦。」、「乙：
    你要是不處理，我就要去找你兒子囉」、「乙：你那個錢何
    時要處理。甲：讓我爬起來就處理」等語（見偵查卷(二)第24
    至第29頁，即原告於刑事案件提出之電話錄音譯文），且上
    開對話中雙方並未明確提及金額多寡，原告亦未詢問對方要
    求多少金額，堪信係原告遭挾持期間，雙方已洽定一定數額
    ，是以對於前開應「處理」事項所涉金額數額均有明確認知
    。又原告於刑事案件所指證其所簽發之本票金額，尚與被告
    丙○○於偵訊時供述：伊一開始有向丁○○要1千萬元；當
    初有談到1千萬元的事，丁○○說他要拿錢出來處理等語（
    見偵查卷(一)第60頁、卷(二)第19頁），金額相符。堪信原告指
    訴遭強簽交付本票1千萬元，並非杜撰。
  (三)依上所述，被告丙○○、乙○○否認與強盜罪有關之上開強
    逼簽本票、強取5000元之犯罪事實，與原告始終一致且連貫
    之指訴及上開監聽、錄音譯文通話意旨顯然不符。而被告丙○○、乙○○2人經刑事第一、二審判決處以罪刑後，於本
    件民事賠償事件中僅否認強盜事實，其餘均不為爭執，堪信
    被告2人應僅係由於強盜犯行之最輕法定本刑甚重，始就該
    部分為避重就輕之供述，而無足採信，應認原告此部分主張
    為真實。
三、被告甲○○雖否認有參與前揭犯行，然查：
  (一)被告甲○○於刑案偵訊時即供稱：伊知道丙○○、乙○○及
    小四要押走丁○○，他們得知丁○○是伊很要好的朋友，所
    以才向伊探口風，問丁○○的經濟情況，他們曾向伊提過要
    強盜之目標是丁○○；有一次伊與丙○○閒聊中，有談到丁○○是太平市的建商，被告丙○○是此時套伊的話得知丁○○之財物狀況；伊當時有聽丙○○他們在講要強盜丁○○，
    叫伊將丁○○帶出來，他們跟在車後，找適當的機會下手，
    讓他們強盜財物；案發當晚，被告丙○○有打電話給伊，伊
    告訴被告丙○○，伊與丁○○在臺中市○○路附近吃宵夜，
    被告丙○○知道伊與原告在一起。遭攔車後，是伊將汽車中
    控鎖打開；後來丁○○被毆打及強拍裸照並被逼簽1千萬元
    本票3張之事，丙○○在事發第2天有告訴伊等語（見偵查卷
    (一)第20至22頁、101頁）；核與被告丙○○於刑案偵訊時供
    稱：「（問：當時甲○○把車門打開，是否你們事前就與甲○○講好的？）是。我們到現場後，甲○○將車門打開，我
    們就將丁○○帶走」、「當時我有跟甲○○提議，請他將丁○○帶出來，再由我們攔截，且甲○○也同意要遮羞費1事
    。當天我得知丁○○與甲○○在一起是甲○○告訴我們的」
    等語（見偵查卷(一)第27頁），及審理時供稱：伊事先有問甲○○丁○○的車子在哪裡，由甲○○去聯絡丁○○，甲○○
    知道渠等會過去攔車等語（見刑事第一審卷(一)第36頁至第37
    頁）相符。而被告丙○○供稱由被告甲○○聯繫原告之供述
    ，亦與原告於刑案審理時結證稱：當日甲○○打電話給伊，
    伊回電，甲○○以其買房子要伊幫她看為由，約伊出來吃點
    心之情節相符。則被告甲○○於本案發生前、發生後，對於
    被告丙○○等之強盜計劃、對象、發生經過均知之甚稔，被
    告丙○○並要其負責聯繫原告，而當日確由被告甲○○聯繫
    原告，並將原告之行蹤告知被告丙○○等人，已可認定。
  (二)再依原告就其被強押經過證述略以：「…坐被告甲○○的車
    一起到太原路吃宵夜，開車剛到時，我先下車去點菜，被告
    甲○○約4、5分鐘在車上未下車，我就過去看，她為何未下
    來，我看到她在車上打電話，被告甲○○原來是要載我去另
    外一家小吃店，但在途中我突然看到那一家在太原路洗車廠
    附設的小吃攤，所以我就建議在這家小吃攤吃宵夜，然後她
    5分鐘後才下車，吃宵夜過程約有半個小時左右，吃完之後
    ，我本來要先走，她叫我先等一下，我們兩個人就一起坐車
    ，被告甲○○要載我回去旱溪東街取車，開沒多久，下了太
    原路之後，就有一台車擋在前面，該車後座就有兩個人下來
    到我座位的地方，被告甲○○就把窗戶搖下來，又關上去後
    ，就開車門中控鎖，其中有一位歹徒打開車門，兩個人都有
    持槍抵住我的腰部，要求我跟他們走，我就被押去上去他們
    的車子」等語（見刑事第一審卷(一)第284頁）；偵查中證稱
    ：當時車子中控鎖是被告甲○○打開的，本來車門是鎖著的
    ，歹徒來時，甲○○則將車門打開；在點菜時，約4、5分鐘
    被告甲○○都沒有下車等語（見偵查卷(一)第57、58頁）。足
    見被告甲○○搭載原告到小吃店後，由原告先下車點菜，被
    告甲○○待在車上約5分鐘，並有打電話之動作，吃完宵夜
    後離開不久，即遭攔車，被告甲○○並打開中控鎖，而為歹
    徒打開車門後即遭強拉上車，且被告甲○○前開行止，並與
    前述被告丙○○偵訊及審理時所供稱事前與甲○○謀議內容
    相符。則被告甲○○對於被告丙○○半途攔車之舉，事先知
    情且於事發之時予以配合，其於車上打電話之舉，無非係為
    告知被告丙○○位置所在以便其適時攔阻，亦堪認定。
  (三)佐以原告於偵查中證稱：事後被告甲○○並未報案，還假裝
    來關心伊說叫伊不要去報案，並說若伊與人有糾紛的話，就
    與人解決就好了等語（見偵查卷(一)第57頁）。而原告與被告
    甲○○間之通訊監察譯文內容，被告甲○○確稱：「又不知
    道是誰，又捉不到，不要報案，如對方要錢，給對方了事」
    等語（見警卷第110頁）。反觀被告甲○○與被告丙○○間
    之通訊監察譯文內容，被告甲○○卻就原告遭挾持後與其聯
    繫及討論是否報案事宜，與被告丙○○互通聲息，且被告甲○○更對被告丙○○明確提及遭人查封房屋、取償汽車等債
    務，要求被告丙○○儘速將事情處理好回電等事項，被告丙○○則告以其再與「小四」研究回電等語，略以：「B（丙○○）：你說死老猴何時打給你的？A（甲○○）：怎樣。A
    ：我問他情況有好一點嗎，這樣。B：嗯。A：他說有好一點
    ，問我有無報（報案），我說我哪知，我當然說沒有ㄚ，他
    在想要不要報。B：嗯。A：我跟他說現在也沒有用ㄚ。B：
    嗯。A。對ㄚ好啦現在我先不要講這個啦，我明天兩件事要
    怎處理，你先教我一下。B：嘿怎樣。A：你跟旁邊誰講話，
    旁邊有聲音ㄋ。B：沒ㄚ。A：你看明天兩件事要怎處理嗯。
    A：當初你答應我說好，一個禮拜要處理，我才讓你把車開
    去，結果你現在給我搞的這樣，也沒處理好，你不要拐彎抹
    角，不要挖洞給我跳ㄚ我能拜託你嗎？B：我跟小四研究一
    下，晚一點打給你啦，A:明天下午四點人家要查封房子，要
    捉車ㄚ。B：嗯。A：你快去把事情喬好給我電話，我自從你
    那天走後，到今天我每天都要吃安眠藥才能」等語（見警卷
    第112頁），再以其2人通話內容，觸及被害人反應、債務處
    理事宜，談話尚屬熱絡，被告甲○○復要求被告丙○○儘速
    為其處理事務，則被告甲○○辯稱：因被告丙○○認識伊，
    不敢報案，有所顧忌，才未報警處理云云，亦有齟齬。
  (四)綜上，被告甲○○於案發前，與被告丙○○交談中告以原告
    之身家，進而謀議要約原告外出，攔車之前，並以電話與被
    告丙○○聯絡位置所在，攔車之際，並配合開啟中控鎖，以
    便被告丙○○等人強押原告上車載往他處，案發後未立即報
    警，嗣後並對原告掩飾被告丙○○之身分，佯稱不知，促請
    給錢了事，且於原告陸續遭恐嚇取財期間，與被告丙○○就
    原告之情形互通聲息，另被告甲○○要求被告丙○○儘速處
    理債務相關事宜孔急，被告丙○○則其再與「小四」研究回
    電等語，在在顯示被告甲○○對於被告丙○○、「小四」同
    夥行事應有認識，且就強盜原告財物、強簽本票、恐嚇取財
    一事，亦有朋分財物償還債務之動機。因認被告甲○○辯稱
    其不知情云云，難以採信。
四、按因故意或過失，不法侵害他人之權利者，負損害賠償責任
    。故意以背於善良風俗之方法，加損害於他人者亦同。違反
    保護他人之法律，致生損害於他人者，負賠償責任。又數人
    共同不法侵害他人之權利者，連帶負損害賠償責任；造意人
    及幫助人，視為共同行為人。不法侵害他人之身體、健康、
    名譽、自由、信用、隱私、貞操，或不法侵害其他人格法益
    而情節重大者，被害人雖非財產上之損害，亦得請求賠償相
    當之金額。民法第184條、第185條第1項前段、第2項、第
    195條第1項前段分別定有明文。被告3人所為前開辯解，既
    均無可採。被告等人共同意圖為自己不法所有，共同對於告
    為妨害自由、傷害、恐嚇及強盜之犯行，已堪認定，且前開
    犯行，已對原告之人格法益造成嚴重傷害，致原告受有精神
    上之痛苦，原告依據上開規定請求被告連帶負賠償精神慰撫
    金，自屬有據。而請求慰藉金之賠償，其核給之標準，須斟
    酌雙方之身份、資力與加害程度及其他各種情形核定相當之
    數額。且所謂「相當」，應以實際加害情形是否重大及被害
    人之身份、地位與加害人之經濟情況等關係定之，最高法院
    86年度臺上字3537號判決意旨可參。且按人性尊嚴之保護乃
    刑罰立論之正當基礎之一，復係共認之普世價值，查本件原
    告年屆60有餘，係有相當社會歷練之人，其無端遭被告3人
    共同謀議為前揭不法犯行，且渠等不僅將原告毆打成傷、強
    取財物及逼令簽發高額本票，更對原告以矇眼、罩頭套、嘴
    塞破布、強逼脫衣自慰射精、以橡皮筋彈射生殖器、強拍裸
    照等不堪之方式凌虐，其後復以將裸照外流、對原告兒子不
    利等情電話恐嚇，戕害原告之人身安全及人性尊嚴至深且鉅
    ，又渠迄今仍飾詞否認，本院審酌前開侵權行為手段、原告
    因本件事實經過所受之精神痛苦，暨兩造之身分地位、經濟
    能力（詳如本院96年12月27日言詞辯論筆錄及卷附稅務電子
    閘門查詢資料）等一切情狀，認原告請求之慰撫金150萬元
    ，並無不合，應予准許。
五、綜上論述，原告本於侵權行為法律關係，請求被告連帶給付
    損害賠償150萬元及均自附帶起訴狀繕本送達翌日（即均為
    96年2月3日）起至清償日止，按年息5%計算之利息，為有理
    由，應予准許。
六、兩造其餘主張陳述及所提之證據，經本院審酌後，認均不影
    響本判決之結果，不予一一論述，附此敘明。
、訴訟費用負擔之依據：依民事訴訟法第85條第2項，判決如
    主文。
中    華    民    國    97    年    1     月    24    日
                  民事第三庭    法  官  林慧貞
正本係照原本作成。
如對本判決上訴，須於判決送達後20日內向本院提出上訴狀。
中    華    民    國    97    年    1     月    24    日
                                書記官


司法院資訊處製作；財團法人民間司法改革基金會備份。
